臺灣臺東地方法院交通事件裁定　　　　　 96年度交聲字第3號
原處分機關　交通部公路總局高雄區監理所臺東監理站
異　議　人
即受處分人　乙○○
上列受處分人因違反道路交通管理處罰條例案件，對於交通部公
路總局高雄區監理所臺東監理站民國九十五年十二月八日所為之
處分（原處分案號：東監違裁字第裁八一─Ｔ00000000
號），聲明異議，本院裁定如下：
    主  文
異議駁回。
    理  由
一、異議意旨略以：異議人於民國九十五年十一月三日晚上八時
    二十分，駕駛車號六八二二─ＧＳ自小客車，行經臺東縣臺
    東市○○路與蘭州街路口，見燈號仍是黃燈，踩煞車也已滑
    過白色停止線，即逕行通過，駛至路口一半時，燈號轉為紅
    燈，執勤警員以其闖紅燈，予以攔停，黃燈變紅燈是幾秒鐘
    內之事，執勤警員以目測方式，恣意認定，有刻意入善良百
    姓於有罪之嫌，因認原處分不當云云。
二、按汽車駕駛人，行經有燈光號誌管制之交岔路口闖紅燈者，
    處一千八百元以上五千四百元以下罰鍰，道路交通管理處罰
    條例第五十三條第一項定有明文。復按汽車駕駛人，違反上
    開規定者，應記違規點數三點，同條例第六十三條第一項第
    三款亦有規定。
三、經查，異議人即受處分人乙○○於本院調查時固僅承認於九
    十五年十一月三日晚上八時二十分，有駕駛車號六八二二─
    ＧＳ自用一般小客車，行經臺東縣臺東市○○路與蘭州街路
    口，並有收受執勤員警交付之舉發通知單一聯，然矢口否認
    有何闖紅燈之違規行為，並辯稱伊係因見燈號仍是黃燈，且
    煞車時已越停止線，遂逕行通過，至路口一半時，燈號即轉
    為紅燈，伊無闖紅燈之違規行為云云。惟依證人甲○○即當
    日執勤並舉發本件違規之臺東縣政府警察局臺東分局警備隊
    隊長，於本院調查時到庭具結證稱：「（問：請說明異議人
    違規情形？）答：當時異議人尾隨前面一部自小客車，二部
    車相距約五公尺，第一部自小客車通過丁字路口時，燈號是
    閃黃燈，等異議人過的時候，燈號轉為紅燈，依燈號及標線
    規定，黃燈是警告性質，表示燈號將轉為紅燈，因第一部車
    通過時是閃黃燈，所以我們沒有攔停，在異議人通過時燈號
    已是紅燈，所以她是闖紅燈，我們就依法舉發」、「（問：
    當異議人要通過丁字路口時，異議人與燈號相關位置？）答
    ：異議人是尾隨前面自小客車，在自小客車通過時燈號為閃
    黃燈，異議人應該就做停車準備，結果她還是在燈號已變為
    紅燈時沒有煞車而超越停止線通過，所以我們認定她闖紅燈
    」（詳本院九十六年一月十五日訊問筆錄）；另據證人邱百
    敬即當時隨同甲○○隊長執勤在場之臺東縣政府警察局臺東
    分局警備隊隊員，於本院調查時亦具結證稱：「（請說明異
    議人違規情形？）答：異議人前面有一部自小客車通過，那
    時是黃燈，自小客車通過時就變成紅燈，異議人沒有踩煞車
    或做其他動作，就直接闖紅燈通過丁字路口」、「（問：如
    何確定異議人闖紅燈？）答：當天執行勤務就是重大違規交
    通稽查，闖紅燈是屬於重大違規事項，當天我們眼睛就是注
    意紅燈與黃燈的變換，我們看到異議人是燈號變成紅燈之後
    才闖越紅燈，並不是異議人在開到丁字路口一半燈號才變成
    紅燈」（詳前揭訊問筆錄）。本院參諸證人甲○○隊長、邱
    百敬隊員與異議人間不僅未有任何怨隙，且係毫不相識之人
    ，衡情證人應無設詞攀誣，或虛構違規事實陷害異議人之理
    ，況警員執行公務時，本身即受有行政懲處責任之監督，且
    其到庭具結作證，更係以刑事責任擔保其證言之真實性，故
    證人甲○○隊長、邱百敬隊員之前開證述內容，應可採信。
    次查，交通違規行政爭訟之舉證責任原理，應非如刑事案件
    中，必須超越任何合理懷疑，始可為有罪判決之嚴格程度，
    而係應與民事訴訟之舉證責任原理相類似，亦即基本上應就
    行政機關與人民所各自主張有利於己之事實，分配其應盡之
    舉證責任，而非逕予準用刑事訴訟上之「無罪推定」原則，
    此觀諸行政訴訟法第一百三十六條，規定行政訴訟程序準用
    民事訴訟法第二百七十七條舉證責任分配原則之立法意旨，
    即可明瞭。基此，本件異議人未對於本件執勤員警之舉發有
    誤，另行提出其他相關事證以供調查，僅為空言指摘，且經
    查亦無任何證據，足資證明本件執勤員警確有捏造事實違法
    取締之情事，故證人甲○○隊長、邱百敬隊員本其維護交通
    秩序、安全職責所為之本件舉發，自應受到合法、正確之推
    定。異議人復自承有收受違規舉發通知單一聯，已如前述，
    並有臺東縣警察局東警交字第Ｔ00000000號舉發違
    反道路交通管理事件通知單、交通部公路總局高雄區監理所
    臺東監理站九十五年十二月八日東監違裁字第裁八一─Ｔ0
    0000000號違反道路交通管理事件裁決書各一件附卷
    可考。從而，異議人確有駕駛車號六八二二─ＧＳ自用一般
    小客車，於前開時、地，在行經設有燈光號誌管制設施之交
    岔路口時，有闖紅燈之違規行為，而執行交通勤務員警亦依
    規定將違規舉發通知單交異議人當場收受，應無疑問。是原
    裁決機關即交通部公路總局高雄區監理所臺東監理站據此引
    用道路交通管理處罰條例第五十三條第一項及第六十三條第
    一項第三款（原裁決書漏載「第三款」）之規定裁處異議人
    罰鍰二千七百元，並記違規點數三點，於法即無不當，本件
    異議人之異議為無理由，應予駁回。
四、據上論斷，應依道路交通管理處罰條例第八十七條第二項，
    交通案件處理辦法第十九條，裁定如主文。
中　　華　　民　　國　　96　　年　　1 　　月　　22　　日
                  交通法庭    法  官  詹慶堂
以上正本證明與原本無異。
如不服本裁定，應於裁定送達後5日內向本院提出抗告狀（須附
繕本）。
「切勿逕送上級法院」
                              書記官  張建成
中　　華　　民　　國　　96　　年　　1 　　月　　23　　日
